臺灣高等法院高雄分院刑事判決　　　　 96年度上訴字第456號
上　訴　人　臺灣高雄地方法院檢察署檢察官
被　　　告　甲○○
　　　　　　　　　　（另案羈押於臺灣高雄看守所）
上列上訴人因被告違反毒品危害防制條例案件，不服臺灣高雄地
方法院95年度訴字第4598號中華民國96年1 月10日第一審判決（
起訴案號：臺灣高雄地方法院檢察署95年度毒偵字第9158號），
提起上訴，本院判決如下：
    主  文
上訴駁回。
    理　由
一、公訴意旨係以：被告甲○○前於民國89年間因施用毒品案件
    ，經原審裁定令入戒治處所施以強制戒治，於90年5 月7日
    強制戒治期滿；另因肅清煙毒條例案件，經本院判處應執行
    有期徒刑3 年4 月確定，甫於93年5 月19日執行完畢；復於
    95年1 月間因施用毒品案件，經原審於95年6 月27日判處有
    期徒刑4 月確定。詎其猶不知悔改，於95年9 月18日晚上8
    時許，在高雄縣路竹鄉○○路84巷72號住處，施用第一級毒
    品海洛因，嗣於同年月20日晚上7 時40分許為警在高雄縣路
    竹鄉○○路191 號前查獲，並採集其尿液送驗呈嗎啡陽性反
    應，始悉上情。因認被告涉犯毒品危害防制條例第10條第1
    項之施用第一級毒品罪嫌。
二、按已經提起公訴或自訴之案件，在同一法院重行起訴者，應
    諭知不受理之判決，並得不經言詞辯論為之，刑事訴訟法第
    303條第2 款、第307條分別定有明文。
三、次按刑事法若干犯罪行為態樣，本質上原具有反覆、延續實
    行之特徵，立法時既予特別歸類，定為犯罪構成要件之行為
    要素，則行為人基於概括之犯意，在密切接近之一定時、地
    持續實行之複次行為，倘依社會通念，於客觀上認為符合一
    個反覆、延續性之行為觀念者，於刑法評價上，即應僅成立
    一罪。學理上所稱「集合犯」之職業性、營業性或收集性等
    具有重複特質之犯罪均屬之，例如經營、從事業務、收集、
    販賣、製造、散佈等行為概念者是（最高法院95年度台上字
    第1079號判決意旨參照）；經查：
　(一)毒品危害防制條例第2 條第1 項規定的毒品，原即具有可知
    成癮性及濫用性，一方面因「耐藥性」影響，導致行為人必
    須逐漸增加施用劑量，方能達成相同效果；他方面則因「生
    理依賴性」及「心理依賴性」影響，導致行為人對毒品產生
    強烈渴求，終至不能根絕；由此可知，施用毒品之行為，應
    即具有反覆性及延續性之特徵；準此，「施用毒品」即屬前
    揭「立法時已特別歸類具有反覆、延續特質」之犯罪。
　(二)查本件被告前因施用第一級、第二級毒品案件，經臺灣高雄
    地方法院檢察署檢察官，以95年度毒偵字第7564、7796號起
    訴書提起公訴，於95年11月7 日繫屬原審，並由原審於95年
    12月21日以95年度訴字第3856號分別判處有期徒刑1 年、4
    月，應執行有期徒刑1 年2 月在案，尚未確定等情，有前開
    起訴書、判決書及臺灣高等法院被告前案紀錄表在卷可按。
    上開案件被告被訴施用第一級毒品犯行部分，犯罪時間為95
    年9 月13日15時30分許採尿回溯24小時內之某時及同年月17
    日8 時許，與本件被告係於95年9 月18日20時許，二者施用
    毒品時間緊接，手法相同，且觸犯構成要件相同之罪名，是
    被告上開所為，在時、空上均具有密接關係，則被告先後施
    用第一級毒品之犯行（前案與本案），顯係出於反覆、延續
    施用之單一行為決意至明；從而在行為概念上，應評價認係
    包括一罪之集合犯，較為合理，也較符合社會通念。
　(三)揆諸前開說明，被告施用毒品犯行既與上揭先繫屬於原審之
    施用第一級毒品犯行，係屬實質上一罪，而為同一案件，則
    檢察官就與前案犯罪事實為同一之案件，另以95年度毒偵字
    第9158號向原審重行提起公訴，而於95年12月26日始再繫屬
    於原審，則原審不經言詞辯論，逕為諭知不受理之判決，於
    法並無不合。
四、公訴人上訴意旨，仍執：刑法於94年2 月2 日修正，95年7
    月1 日施行前，即認每次施用毒品為各別獨立犯行，始就被
    告相近之數施用毒品行為，以連續犯論，現連續犯之規定既
    已廢止，自當將每次施用毒品行為，評價為法律上之數行為
    ，否則豈不今是昨非？綜上所述，本件被告上開施用第一、
    二級毒品犯行，難認與前案判決確定部分有所謂集合犯之包
    括一罪關係，原判決認事用法尚嫌未洽等詞，指摘原判決不
    當，經核難認有理由，應予駁回，並不經言詞辯論為之。
據上論斷，應依刑事訴訟法第372 條、第368 條，判決如主文。
中　　華　　民　　國　　96　　年　　3 　　月　　29　　日
                  刑事第三庭    審判長法  官  周賢銳
                                      法  官  黃仁松
                                      法  官  謝宏宗
以上正本證明與原本無異。
檢察官如不服本判決應於收受本判決後10日內向本院提出上訴書
狀，其未敘述上訴理由者，並得於提起上訴後10日內向本院補提
理由書狀（均須按他造當事人之人數附繕本）。
中　　華　　民　　國　　96　　年　　3 　　月　　30　　日
　　　　　　　　　　　　　　　　　　　書記官  熊惠津
